臺灣臺北地方法院交通事件裁定　　　 100年度交聲字第1488號
原處分機關　交通部公路總局臺北區監理所板橋監理站
異　議　人
即受處分人　吳宜濃
上列受處分人因違反道路交通管理處罰條例事件，對於交通部公
路總局臺北區監理所板橋監理站中華民國100年6月8 日所為之處
分（原處分案號：板監裁字第裁41-C00000000號），聲明異議，
本院裁定如下：
    主  文
原處分撤銷。
吳宜濃不罰。
    理  由
一、原處分意旨略以：異議人即受處分人（下稱異議人）吳宜濃
    於民國100年1月29日18時5分許，騎乘車牌號碼CLG-272號普
    通重型機車，行經新北市○○區○○路2 段、信義路口，因
    闖紅燈（紅燈左轉）為新北市政府警察局交通警察大隊汐止
    分隊員警攔停，以異議人有「駕車行經有燈光號誌管制之交
    岔路口闖紅燈」之違規行為，爰依道路交通管理處罰條例第
    53條第1項及同條例第63條第1項第3 款之規定，裁處異議人
    罰鍰新臺幣（下同）2,700元，並記違規點數3點之處分。
二、聲明異議意旨略以：異議人並無車牌號碼CLG-272 號普通重
    型機車，亦未於100年1月29日18時5 分許，騎乘上開機車行
    經新北市○○區○○路2 段、信義路口之情事，爰聲請撤銷
    原處分等語。
三、按認定犯罪事實所憑之證據，雖不以直接證據為限，間接證
    據亦包括在內，然而無論直接證據或間接證據，其得為訴訟
    上之證明者，須於通常一般之人均不致有所懷疑，而得確信
    其為真實之程度者，始得據為有罪之認定，倘其證明尚未達
    此一程度，而有合理之懷疑存在，而無從使事實審法院得有
    罪之確信時，即應由法院為諭知被告無罪之判決（最高法院
    76年台上字第4986號判例參照）。又法院受理有關交通事件
    ，準用刑事訴訟法之規定，道路交通管理處罰條例第89條前
    段定有明文。是以法院審理行為人違反道路交通管理處罰條
    例案件時，應適用上開關於無罪推定之原則。從而法院於審
    理行為人違反道路交通管理處罰條例案件，如就原處分機關
    所認定之行為人違規事實仍有合理之懷疑，而無法確信行為
    人確有該當於道路交通管理處罰條例各該處罰條文之構成要
    件事實時，即應依罪疑唯輕之原則，為受處分人有利之認定
    。
四、次按汽車駕駛人，行經有燈光號誌管制之交岔路口闖紅燈者
    ，處1,800元以上5,400元以下罰鍰；又汽車駕駛人有第53條
    情形者，除依原條款處罰鍰外，並記違規點數3 點，道路交
    通管理處罰條例第53條第1項、第63條第1項第3 款分別定有
    明文。
五、經查：
  (一)本件車牌號碼CLG-272 號普通重型機車之車主係王奇鳳（
      性別：女，74年8月26日生，身分證統一編號：Ｚ00000000
      0號，住新北市○○區○○街23號3樓），而非異議人，有
      車號查詢重型機車車籍、個人基本資料查詢結果各1 紙在
      卷可稽。
  (二)依證人即於本件上揭時地在場執勤之新北市政府警察局交
      通大隊汐止分隊警員楊淙訢，於本院調查時結證稱：「（
      問：新北市政府警察局100年1月29日北警交字第C0000000
      0 號舉發違反道路交通事件通知單是否你所填製？）是」
      、「（上開舉發單收受通知聯者簽章欄上面的簽名是否為
      當時你所舉發之違規人在你面前所簽立？）是」、「（在
      上開舉發單收受通知聯者簽章欄上面簽名之人在簽名之前
      ，你有無核對簽名人之身分證件？）當時我問違規人有無
      攜帶駕照、行照，違規人跟我說她沒有攜帶駕照，至於有
      沒有說有無帶行照我現在忘記了，我就問違規人的身分證
      統一編號，就以隨身佩戴PDA 上網連線查詢相關年籍資料
      ，查到其姓名為『吳宜濃』，就問違規人是否為『吳宜濃
      』本人，違規人說是，之後我就填製舉發單」、「（問：
      當時在你面前於上開舉發單收受聯者簽章欄簽署『吳宜濃
      』之人是否為今日在庭之受處分人？）當時違規人有戴口
      罩及安全帽，在我攔查違規人時，違規人口罩沒有取下來
      ，至於安全帽有無取下來我現在不確定，臉部看起來有點
      像，但我無法確定當時違規人是否為今日在庭之受處分人
      」、「（問：對於受處分人今日當庭書寫『吳宜濃』3 字
      與本件舉發通知單收受通知聯者簽章欄『吳宜濃』3 字，
      有何意見？）二者的簽名不像」、「（問：對於新北市政
      府警察局100年7月5 日新北警汐交字第1000024418號函上
      載『經請駕駛人出示證件並核對身分，為吳宜濃本人無誤
      』等語，有何意見？）當時違規人並沒有出示證件，所以
      我沒有核對她的身分」、「（經當庭播放證人楊淙訢警員
      庭呈之本件事發當時舉發過程錄影光碟內容後詢其意見）
      我可以確定我當時所舉發之違規人不是今日在庭之受處分
      人吳宜濃本人」等語（見100年7月15日調查筆錄第3 頁至
      第6 頁），已明確證述異議人並非本件舉發違規時之行為
      人，此對照聲明異議狀內容、異議人於本院調查時陳稱其
      於99年6、7月間曾遺失機車駕駛執照並申請補發（見前揭
      調查筆錄第2 頁）、經本院當庭核對異議人書寫「吳宜濃
      」之字跡與前開舉發單收受通知聯者簽章欄上「吳宜濃」
      之字跡迥然不同，及證人庭呈之本件舉發違規過程錄影光
      碟中，遭舉發之違規人實非異議人等情互核相符，應可採
      信。足認異議人確無於100年1月29日18時5 分許，騎乘車
      牌號碼CLG-272 號普通重型機車，行經新北市○○區○○
      路2 段、信義路口闖紅燈（紅燈左轉）之違規情事，洵堪
      確定。原處分機關所認定異議人有「駕車行經有燈光號誌
      管制之交岔路口闖紅燈」之違規行為，難認為允當，應認
      異議人之異議為有理由，爰由本院將原處分撤銷，改諭知
      異議人不罰，以資適法。至車牌號碼CLG-272 號普通重型
      機車之車主王奇鳳，經本院傳喚未到庭，是王奇鳳或其他
      於100年1月29日18時5 分許使用該機車之人究有無涉犯行
      使偽造私文書罪嫌部分，允宜由職司偵查之檢警機關另為
      適法之處理，附此敘明。
據上論斷，應依道路交通事件處理辦法第19條前段、第20條，裁
定如主文。
中    華    民    國   100    年    7     月    18    日
                  交通法庭    法  官  詹慶堂
以上正本證明與原本無異。
如不服本裁定，應於裁定送達後5 日內向本院提出抗告狀。
                              書記官  蔡易霖
中    華    民    國   100    年    7     月    18    日